【裁判字號】    90,台上,441
【裁判日期】    900316
【裁判案由】    分割共有物
【裁判全文】
最高法院民事判決                                  九十年度台上字第四四一號
    上  訴  人  甲○○
    訴訟代理人  許清連律師
                林鴻駿律師
                邱佩芳律師
    被 上訴 人  乙○○
                己○○
                丙○○
                戊○○
                丁○○
右當事人間請求分割共有物事件，上訴人對於中華民國八十八年十月三十日台灣高等
法院高雄分院第二審判決（八十八年度上字第二六四號），提起上訴，本院判決如左
：
    主  文
上訴駁回。
第三審訴訟費用由上訴人負擔。
    理  由
本件上訴人主張：坐落高雄縣橋頭鄉○○段五五一號，地目建，面積六二五平方公尺
土地（下稱系爭土地），為兩造共有，應有部分如原判決附表（下稱附表）所示。系
爭土地之使用目的無不能分割之情形，兩造又無約定不分割之期限，伊迭經請求被上
訴人協議分割，均無結果等情，求為命如原判決附圖（下稱附圖）(二)所示方法分割之
判決。
被上訴人乙○○、丙○○以：請依如附圖(一)所示方法分割，伊二人願於分割後仍保持
共有，如依附圖(二)所示之方法分割，乙○○所分得土地之寬度僅三‧六公尺，違反最
小寬度應為四公尺之規定而無法建築，且如依附圖(一)所示之分割方法分割，除兩造所
分得土地符合建築房屋所需之寬度外，被上訴人己○○、戊○○、丁○○仍分得於其
所有房屋坐落之土地上，至甲○○之分得位置雖與其所有房屋坐落不同，但其房屋係
老舊房屋，且係違章。被上訴人戊○○、丁○○以：伊二人願於分割後仍保持共有。
被上訴人己○○以：伊同意第一審之分割方法，將附圖(二)Ａ部分面積一一三平方公尺
分歸伊所有各等語，資為抗辯。
原審斟酌全辯論意旨及調查證據之結果，以：上訴人主張系爭土地為兩造共有，應有
部分如附表所示，兩造間就系爭土地未訂有不能分割之特約，迄今尚無法為分割之協
議之事實，為被上訴人所不爭，並有土地登記簿謄本附卷可證。系爭土地地目為建，
有土地登記簿謄本可按，依其使用之目的並無不能分割之情形，則上訴人訴請以裁判
分割系爭土地，即屬有據，應予准許。經審酌系爭土地呈四方形，北邊面臨二十米道
路，由東向西，依序為己○○所有之磚造二層樓房、空地、甲○○所有於民國五十六
年所蓋，前段為一樓磚造石棉瓦蓋房屋，後半段為一樓鐵皮屋、丙○○所有一樓磚造
房屋、戊○○、丁○○共有之二樓鋼骨造房屋，經第一、二審勘驗現場屬實，製有勘
驗筆錄、現況簡圖，並經第一審囑託高雄縣岡山地政事務所鑑測，製有複丈成果圖及
乙○○、甲○○提出之照片可資佐證。就各該建物之權屬及使用狀況，亦為兩造所不
爭。系爭土地面臨二十米道路，其建築房屋基地寬度不得少於四公尺之最小寬度限制
，乙○○、丙○○及甲○○就己○○、丁○○、戊○○主張依其現有房屋分取土地並
不反對，甲○○所有上揭一樓房屋係建於五十六年間之老舊房屋，已無經濟價值，如
依附圖(二)所示分割方法，乙○○分得之附圖(二)Ｂ部分土地，其寬度僅三‧六公尺，依
規定不得建房屋，影響乙○○就分得土地之利用價值甚鉅，乙○○、丙○○，及戊○
○、丁○○均自願於分割後仍維持共有關係等情，認系爭土地以如附圖(一)所示方法分
割即將如附圖(一)所示Ａ部分面積一一三平方公尺分歸己○○所有，Ｂ部分面積一○四
平方公尺分歸甲○○所有，Ｃ部分面積二○○平方公尺分歸乙○○、丙○○各按應有
部分依序為二十五分之十二、二十五分之十三比例保持共有（即乙○○應有部分面積
為九十六平方公尺、丙○○為一○四平方公尺），Ｄ部分面積二○八平方公尺分歸戊
○○、丁○○按應有部分各為二分之一比例保持共有為適當云云，為其心證之所由得
，並說明對兩造其餘攻擊防禦方法之取捨意見，因而將第一審所為分割方法予以改判
如原判決所示，經核於法洵無違誤。上訴論旨，徒就原審依職權所定之分割方法，指
摘原判決不當，聲明廢棄，不能認為有理由。
據上論結，本件上訴為無理由。依民事訴訟法第四百八十一條、第四百四十九條第一
項、第七十八條，判決如主文。
中      華      民      國     九十     年      三      月     十六     日
                              最高法院民事第六庭
                                  審判長法官  吳  正  一
                                        法官  劉  福  來
                                        法官  鄭  玉  山
                                        法官  葉  勝  利
                                        法官  高  孟  焄
      右正本證明與原本無異
                                              書  記  官
中      華      民      國     九十     年      四      月      九      日


司法院資訊處製作；財團法人民間司法改革基金會備份。
